【裁判字號】    96,訴,1958
【裁判日期】    970125
【裁判案由】    偽造文書
【裁判全文】
臺灣臺北地方法院刑事判決              96年度訴字第1958號
公  訴  人  臺灣臺北地方法院檢察署檢察官
被      告  甲○○
            乙○○
上  一  人
選任辯護人  紀亙彥律師
被      告  丙○○
上  一  人
選任辯護人  王玉楚律師
上列被告等因偽造文書案件，經檢察官聲請簡易判決處刑（96年
度偵續一字第 138號），本院認不宜以簡易判決處刑，改依通常
程序審理，被告等於準備程序進行中均就被訴事實為有罪之陳述
，經合議庭裁定改行簡式審判程序，本院判決如下：
    主  文
甲○○、乙○○、丙○○共同行使公務員明知為不實之事項，而
登載於職務上所掌之公文書，足以生損害於公眾，甲○○處有期
徒刑壹年貳月，減為有期徒刑柒月，乙○○、丙○○各處有期徒
刑壹年，均減為有期徒刑陸月。甲○○、乙○○、丙○○均緩刑
貳年。
    事實及理由
一、本案犯罪事實除補充：「甲○○、乙○○、丙○○共同基於
    行使公務員登載不實公文書之犯意聯絡」外，其餘犯罪事實
    及證據，均引用檢察官聲請簡易判決處刑書之記載（如附件
    ）。
二、關於論罪科刑：
  (一)新、舊法之比較適用：
  1.查被告甲○○、乙○○、丙○○行為後，刑法業於民國九十
    四年二月二日修正公布，九十五年七月一日起施行。按行為
    後法律有變更者，適用行為時之法律，但行為後之法律有利
    於行為人者，適用最有利於行為人之法律，刑法第二條第一
    項定有明文。茲本條係規範行為後法律變更所生新舊法律比
    較適用之準據法，本身尚無新舊法比較之問題，於新法施行
    後，應一律適用新法第二條第一項之規定，為「從舊從輕」
    之比較（最高法院九十五年五月二十三日九十五年度第八次
    刑事庭會議決議參照）：
    (1)刑法第三十ㄧ條第一項關於無身分或其他特定關係之共犯
      規定，由原條文：「因身分或其他特定關係成立之罪，其
      共同實施或教唆幫助者，雖無特定關係，仍以共犯論」，
      修正為：「因身分或其他特定關係成立之罪，其共同實行
      、教唆或幫助者，雖無特定關係，仍以正犯或共犯論。但
      得減輕其刑」，依刑法第二條第一項規定，比較新、舊法
      結果，適用修正後新法之規定，對被告丙○○較為有利。
    (2)再刑法第六十二條前段亦經修正，對於未發覺之罪自首而
      受裁判者，由原條文所定之必減其刑，修正為「得減輕其
      刑」，比較新舊法結果，自以修正前之規定較有利於被告
      乙○○，自應適用被告乙○○行為時即修正前刑法第六十
      二條前段之規定。
  2.再按前揭刑法第二條第一項規定，係規範行為後「法律變更
    」所生新舊法比較適用之準據法。故如新舊法處罰之輕重相
    同，即無比較適用之問題，非此條所指之法律有變更，即無
    本條之適用，應依一般法律適用原則，適用裁判時法。其為
    純文字修正者，更應同此（最高法院九十五年十一月七日第
    二十一次刑事庭會議決議參照）。而九十五年七月一日修正
    公布施行之刑法第十條第二項關於公務員定義之規定，雖由
    「依法令從事於公務之人員」，修正為「依法令服務於國家
    、地方自治團體所屬機關而具有法定職務權限，以及其他依
    法令從事於公共事務，而具有法定職務權限者」及「受國家
    、地方自治團體所屬機關依法委託，從事與委託機關權限有
    關之公共事務者」，無論依修法前、後之規定，被告甲○○
    、乙○○行為時之身分均符合刑法上所稱之公務員，並無二
    致，比較新舊法結果，尚無有利、不利之情形，依前揭說明
    ，自應適用裁判時即修正後之刑法第十條第二項之規定。
  (二)核被告三人所為，均係犯刑法第二百十六條、第二百十三條
    之行使公務員登載不實公文書罪。
  (三)被告三人間就前揭犯行有犯意聯絡及行為分擔，至被告丙○○雖不具公務員身分，惟依修正後刑法第三十一條第一項規
    定，仍成立共同正犯，並減輕其刑。
  (四)又被告乙○○於九十五年四月二十七日經由臺北市政府政風
    處人員陪同前往法務部調查局臺北市調查處，向調查員坦承
    本案犯行，係對於未發覺之犯罪，表示願接受裁判之意，依
    修正前刑法第六十二條前段自首之規定，減輕其刑。
  (五)爰審酌被告三人行使不實之公文書，影響臺北市政府新聞處
    會計室審核會計憑證之正確性，惟犯後均已坦承犯行，知所
    悔悟，態度良好等一切情狀，分別量處如主文所示之刑。
  (六)又被告三人犯罪之時間，均係在九十六年四月二十四日以前
    ，爰均依中華民國九十六年罪犯減刑條例第二條第一項第三
    款、第七條之規定，減其宣告刑二分之一。
  (七)末查修正後刑法施行後，緩刑之宣告，應適用新法第七十四
    條之規定（最高法院九十五年五月二十三日九十五年度第八
    次刑事庭會議決議參照）。被告三人前均未曾因故意犯罪受
    有期徒刑以上刑之宣告，此有卷附臺灣高等法院被告前案紀
    錄表可按，其等因一時圖便，短於思慮，偶罹刑典，經此罪
    刑之宣告後，當知所警惕，信無再犯之虞，本院認所宣告之
    刑以暫不執行為適當，爰均併宣告緩刑二年，以啟自新。
三、如不服本判決，得自送達之日起十日內，向本院提起上訴。
據上論斷，應依刑事訴訟法第四百五十二條、第二百七十三條之
一第一項、第三百十條之二、第四百五十四條、第二百九十九條
第一項前段，刑法第二條第一項、第二十八條、第二百十六條、
第二百十三條、第三十一條、第七十四條第一項第一款、修正前
刑法第六十二條前段，中華民國九十六年罪犯減刑條例第二條第
一項第三款、第七條，判決如主文。
本案經檢察官鄧巧羚到庭執行職務
中    華    民    國  九十七  年    一    月  二十五  日
                  刑事第八庭法  官  陳芃宇
以上正本證明與原本無異。
如不服本判決，應於判決送達後10日內，向本院提出上訴狀。
                            書記官  徐鶯尹
中    華    民    國  九十七  年    一    月  二十九  日
附錄本案論罪科刑法條全文：
中華民國刑法第216條
（行使偽造變造或登載不實之文書罪）
行使第210條至第215條之文書者，依偽造、變造文書或登載不實
事項或使登載不實事項之規定處斷。
中華民國刑法第213條
（公文書不實登載罪）
公務員明知為不實之事項，而登載於職務上所掌之公文書，足以
生損害於公眾或他人者，處1年以上7年以下有期徒刑。


司法院資訊處製作；財團法人民間司法改革基金會備份。
